【裁判字號】    96,易,1119
【裁判日期】    970305
【裁判案由】    恐嚇取財等
【裁判全文】
臺灣臺南地方法院刑事判決              96年度易字第1119號
公  訴  人  臺灣臺南地方法院檢察署檢察官
被      告  甲○○
                    （現羈押於臺灣臺南看守所）
上列被告因恐嚇取財等案件，經檢察官提起公訴（九十六年度偵
字第一○○六四號）及併案審理（九十六年度偵字第一一一○五
號），本院判決如下：
    主  文
甲○○犯如附表所犯法條欄所示之罪，各處如附表主文欄所示之
刑，應執行有期徒刑肆年，扣案之銀色安全帽壹頂及墨鏡壹副均
沒收。
    事  實
一、如附表犯罪事實欄所載。
二、嗣甲○○於九十六年六月二十八日下午六時二十分許，因在
    臺南市○區○○○路「臺南公園」旁人行道攔住壬○○著手
    實施如附表編號十所示之犯罪行為時，為附近巡邏員警所發
    覺，隨即上前將甲○○逮捕，並當場扣得上開土地銀行金融
    卡一張（業已發還壬○○）、甲○○所戴之銀色安全帽一頂
    及墨鏡一副等物，而循線查獲上情。
三、案經壬○○、戊○○、丑○○、子○○、辛○○、丙○○、
    癸○○、己○○、庚○○、丁○○訴由臺南市警察局第五分
    局報告臺灣臺南地方法院檢察署偵查起訴。
    理  由
壹、程序方面：按現行刑事訴訟法為保障被告之反對詰問權，排
    除具有虛偽危險性之傳聞證據，以求實體真實之發見，於該
    法第一百五十九條第一項明定被告以外之人於審判外之言詞
    或書面陳述，除法律有規定者外，不得作為證據。而刑事訴
    訟法第一百五十九條之一至一百五十九條之四有傳聞法則之
    例外規定，且被告以外之人於審判外之陳述，雖不符前四條
    之規定，而經當事人於審判程序同意作為證據，法院審酌該
    言詞陳述或書面陳述作成時之情況，認為適當者，亦得為證
    據；當事人、代理人或辯護人於法院調查證據時，知有第一
    五九條第一項不得為證據之情形，而未於言詞辯論終結前聲
    明異議者，視為有前項之同意，刑事訴訟法第一百五十九條
    之五定有明文。本件被告並未就被告以外之人於審判外之陳
    述有所爭執，且迄於言詞辯論終結前，均未主張有刑事訴訟
    法第一百五十九條第一項不得為證據之情形，是應認已同意
    作為證據，且經本院審酌後，認無不適當之情形，應認均有
    證據能力。
貳、實體方面：
一、上開犯罪事實，業據被告於本院審理時坦承不諱（九十七年
    二月二十日言詞辯論筆錄第四十七頁），核與證人即告訴人
    戊○○、丑○○、子○○、辛○○、丙○○、癸○○、己○○、庚○○、壬○○於本院審理時證述無訛，證人即告訴人
    戊○○、丑○○、子○○、辛○○、丙○○、癸○○、己○○、庚○○、丁○○、壬○○於警詢之陳述情節及證人即告
    訴人庚○○於偵查中證述之內容均與在本院之證述大致相符
    。此外，並有贓物認領保管單一紙、臺南市警察局第五分局
    搜索扣押筆錄二份、刑案相片十四幀、指認嫌疑人照片記錄
    及指認犯罪嫌疑人紀錄表各十份在卷可稽，並有扣案銀色安
    全帽一頂及墨鏡一副可資佐證，足認被告自白與事實相符，
    應堪採信。本案事證明確，被告犯行堪予認定。
二、本案被告自始出於不法所有之意圖，以現時之危害告知告訴
    人等，至告訴人等均心生畏懼而交付財物，從而，被告就附
    表編號一至編號八所為，應成立刑法第三百四十六條第一項
    之恐嚇取財罪及刑法第三百三十九條之二第一項以不正方法
    由自動付款設備取得他人之物罪；被告就附表編號九、編號
    十所為，應成立刑法第三百四十六條第一項、第三項之恐嚇
    取財未遂罪。所犯上開各罪間，犯意各別，行為互殊，應予
    分論併罰。被告所犯附表編號九、編號十之罪，均已著手於
    恐嚇取財之犯行，因尚未取得財物即為被害人所遁逃或為警
    查獲而未得逞，均為未遂犯，爰依刑法第二十五條第二項規
    定，按既遂犯之刑減輕之。又查被告前因恐嚇案件，經最高
    法院於八十五年十一月二十日以八十五年度臺上字第五三七
    四號判決有期徒刑三年確定，並於八十八年九月十六日因縮
    短刑期假釋出獄，嗣另因妨害自由及侵占案件，先後經臺灣
    高雄地方法院以八十九年度易字第三一八二號判決有期徒刑
    一年六月及本院以九十年度易字第二一九號判決判決有期徒
    刑四月確定，另由本院裁判定應執行刑有期徒刑一年八月確
    定，嗣撤銷上開假釋後，並接續執行上開恐嚇案件之殘刑一
    年後，於九十二年四月二十四日因縮短刑期假釋出獄，嗣後
    併付保護管束，甫於九十二年八月十五日保護管束期滿，以
    已執行完畢論。有臺灣高等法院被告前案紀錄表一份在卷可
    參，被告於有期徒刑執行完畢後，五年以內故意再犯本件有
    期徒刑以上之罪，應依刑法第四十七條第一項之規定論以累
    犯，並加重其刑。被告就附表編號九及編號十部分，同時有
    刑之加重及減輕之事由，依法先加後減之。爰審酌被告先後
    以附表犯罪事實欄所載之方式，於短時期內多次恐嚇取財，
    造成告訴人等恐懼並所受有財物損失，至今均尚未賠償；又
    被告於專供行駛臺南市及其他縣市間之巴士停泊處，刻意尋
    覓單純之年輕學生、軍人或對臺南市陌生之外地人下手實施
    本件犯罪行為，其行為甚屬惡劣，危害社會治安至鉅，且於
    本院審理之初均矢口否認犯行，並無悔悟；惟念在被告於本
    院審理後已坦承犯行，態度尚可等一切情狀，分別量處如附
    表主文欄所示之刑。又被告如附表編號一至編號四之犯罪行
    為時間乃在中華民國九十六年四月二十四日以前，合於中華
    民國九十六年罪犯減刑條例第二條第一項第三款之規定，且
    無該條例第三條規定不予減刑之情形，爰就該部分犯罪減其
    刑期二分之一分別如附表編號一至編號四之主文欄所示，並
    就附表編號一至十主文欄所示部分定其應執行之刑。另扣案
    之銀色安全帽一頂及墨鏡一副係被告所有供本案犯行所用，
    乃犯罪所用之物，業經被告供承在卷，應依刑法第三十八條
    第一項第二款規定宣告沒收之。
三、按刑法第三百零四條第一項之強制罪，與刑法第三百四十六
    條第一項之恐嚇取財罪，其構成要件迥然不同，前者無不法
    所有之意圖，後者則以意圖自己或第三人之不法所有為前提
    條件。又刑法第三百零四條之強制罪，係屬概括補充性之規
    定，屬廣義法之一種，本法以強暴、脅迫使人行無義務之事
    ，或妨害人行使權利之規定頗多，如其行為合於其他特別規
    定者，則應依各該規定處斷，不能論以本罪（最高法院六十
    九年臺上字第三一四一號判決、八十四年臺上字第三八七○
    號判決可資參照）。本案被害人於將其物交付被告之前，因
    畏懼不敢離去，致其行動僅遭受短瞬影響，並無持續相當時
    間遭受剝奪者，乃屬於上開恐嚇取財行為之當然結果，應僅
    論以刑法第三百四十六條第一項之罪，無另成立刑法第三百
    零四條第一項強制罪之餘地。起訴書認被告另涉犯刑法第三
    百零四條第一項強制罪等語顯有誤會，然此部分業經公訴檢
    察官到庭更正，均併此敘明。
據上論斷，應依刑事訴訟法第二百九十九條第一項前段，刑法第
三百四十六條第一項、第三項、第三百三十九條之二第一項、第
四十七條條第一項、第五十一條第五款、第三十八條第一項第二
款，刑法施行法第一條之一，中華民國九十六年罪犯減刑條例第
二條第一項第三款、第七條，判決如主文。
本案經檢察官乙○○到庭執行職務
中    華    民    國    97    年    3     月    5     日
                    刑事第六庭審判長  法  官  張瑛宗
                                      法  官  孫淑玉
                                      法  官  黃莉莉
以上正本證明與原本無異
如不服本判決應於收受本判後十日內向本院提出上訴書狀，並應
敘述具體理由。如未敘述上訴理由者，應於上訴期間屆滿後二十
日內向本院補提理由書狀（均須按他造當事人之人數附繕本）「
切勿逕送上級法院」。
                                書記官  許哲萍
中    華    民    國    97    年    3     月    6     日
附表
┌──┬─────────────────────────────────┐
│編號│犯罪事實                                                          │
│    ├─────────────────────────────────┤
│    │所犯法條                                                          │
│    ├─────────────────────────────────┤
│    │主    文                                                          │
├──┼─────────────────────────────────┤
│一  │甲○○於九十五年九月二十四日下午四時十五分許，在臺南市○區○○街與│
│    │公園南路路口「臺南公園」旁人行道，藉口其友人與戊○○發生車禍糾紛，│
│    │遂攔住戊○○，並出言伊是黑道，在經營賭場，外面有很多人在找戊○○等│
│    │語，使戊○○心生畏懼，以此方式恐嚇戊○○交出郵局金融卡（帳號００二│
│    │00000000000號）及說出金融卡之提款密碼，且於九十五年九月│
│    │二十四日下午五至六時許，持上開金融卡至臺南市○○路一六二號郵局自動│
│    │提款機提款及盜領該帳戶內新臺幣（下同）八萬七千元得手。            │
│    ├─────────────────────────────────┤
│    │刑法第三百四十六條第一項恐嚇取財罪、第三百三十九條之二意圖為自己不│
│    │法之所有，以不正方法由自動付款設備取得他人之物罪。                │
│    ├─────────────────────────────────┤
│    │甲○○意圖為自己不法之所有，以恐嚇使人將本人之物交付，累犯，處有期│
│    │徒刑捌月，減為有期徒刑肆月；又意圖為自己不法之所有，以不正方法由自│
│    │動付款設備取得他人之物，累犯，處有期徒刑肆月，減為有期徒刑貳月。  │
├──┼─────────────────────────────────┤
│二  │甲○○於九十五年十月十六日下午五時三十分許於臺南市○區○○○路「臺│
│    │南公園」旁人行道，藉口其友人妻子與丑○○發生車禍糾紛，遂攔住丑○○│
│    │，並出言伊是黑道，在經營賭場，外面有很多人在找丑○○等語，使丑○○│
│    │心生畏懼，以此方式恐嚇丑○○交出臺北銀行金融卡（帳號0000000│
│    │九三六五００號）及說出該卡之提款密碼，並於十六日下午六時許，持上開│
│    │金融卡至臺南市○○街「臺南大學」後門郵局自動提款機提款盜領該帳戶內│
│    │一萬二千元得手。                                                  │
│    ├─────────────────────────────────┤
│    │刑法第三百四十六條第一項恐嚇取財罪、第三百三十九條之二意圖為自己不│
│    │法之所有，以不正方法由自動付款設備取得他人之物罪。                │
│    ├─────────────────────────────────┤
│    │甲○○意圖為自己不法之所有，以恐嚇使人將本人之物交付，累犯，處有期│
│    │徒刑捌月，減為有期徒刑肆月；又意圖為自己不法之所有，以不正方法由自│
│    │動付款設備取得他人之物，累犯，處有期徒刑肆月，減為有期徒刑貳月。  │
├──┼─────────────────────────────────┤
│三  │甲○○於九十六年二月二十一日下午三時三十分許，在臺南市○區○○○路│
│    │「臺南公園」旁人行道，藉口其友人與子○○發生車禍糾紛，遂攔住子○○│
│    │，並出言伊是黑道，在經營賭場，外面有很多人在找子○○等語，使子○○│
│    │心生畏懼，以此方式恐嚇子○○交出彰化銀行金融卡（帳號0000000│
│    │0000000號）及說出該卡之提款密碼，且於九十六年二月二十一日下│
│    │午六時許，持上開金融卡至臺南市○○路一六二號郵局自動提款機提款盜領│
│    │該帳戶內八千元得手。                                              │
│    ├─────────────────────────────────┤
│    │刑法第三百四十六條第一項恐嚇取財罪、第三百三十九條之二意圖為自己不│
│    │法之所有，以不正方法由自動付款設備取得他人之物罪。                │
│    ├─────────────────────────────────┤
│    │甲○○意圖為自己不法之所有，以恐嚇使人將本人之物交付，累犯，處有期│
│    │徒刑捌月，減為有期徒刑肆月；又意圖為自己不法之所有，以不正方法由自│
│    │動付款設備取得他人之物，累犯，處有期徒刑肆月，減為有期徒刑貳月。  │
├──┼─────────────────────────────────┤
│四  │甲○○於九十六年三月二十六日下午六時五十分許，在臺南市○○區○○路│
│    │二段四十五號（起訴書誤載為一號）騎樓下，藉口其友人遭軍人騎車撞倒，│
│    │遂攔住辛○○，並出言外面有很多人在找辛○○等語，使辛○○心生畏懼，│
│    │以此方式恐嚇辛○○交出郵局金融卡（帳號00000000000000│
│    │號）及說出該卡之提款密碼，且於九十六年三月二十六日晚上，持上開金融│
│    │卡至臺南市○○路一六二號郵局自動提款機提款盜領該帳戶內八萬三千元得│
│    │手。                                                              │
│    ├─────────────────────────────────┤
│    │刑法第三百四十六條第一項恐嚇取財罪、第三百三十九條之二意圖為自己不│
│    │法之所有，以不正方法由自動付款設備取得他人之物罪。                │
│    ├─────────────────────────────────┤
│    │甲○○意圖為自己不法之所有，以恐嚇使人將本人之物交付，累犯，處有期│
│    │徒刑捌月，減為有期徒刑肆月；又意圖為自己不法之所有，以不正方法由自│
│    │動付款設備取得他人之物，累犯，處有期徒刑肆月，減為有期徒刑貳月。  │
├──┼─────────────────────────────────┤
│五  │甲○○於九十六年四月二十九日下午五時三十分許，在臺南市○區○○○路│
│    │「臺南公園」旁人行道，藉口其友人與丙○○發生車禍糾紛，遂攔住丙○○│
│    │，並出言伊是黑道，在經營賭場，外面有很多人在找丙○○等語，使丙○○│
│    │心生畏懼，以此方式恐嚇丙○○交出郵局金融卡（帳號000000000│
│    │七五八六一號）及說出該卡之提款密碼，並於九十六年四月二十九日晚上六│
│    │、七時許，持上開金融卡至臺南市○○路一六二號郵局自動提款機提款盜領│
│    │該帳戶內六千元得手。                                              │
│    ├─────────────────────────────────┤
│    │刑法第三百四十六條第一項恐嚇取財罪、第三百三十九條之二意圖為自己不│
│    │法之所有，以不正方法由自動付款設備取得他人之物罪。                │
│    ├─────────────────────────────────┤
│    │甲○○意圖為自己不法之所有，以恐嚇使人將本人之物交付，累犯，處有期│
│    │徒刑捌月；又意圖為自己不法之所有，以不正方由自動付款設備取得他人之│
│    │物，累犯，處有期徒刑肆月。                                        │
├──┼─────────────────────────────────┤
│六  │甲○○於九十六年五月十八日下午六時許，在臺南市○區○○路「臺南公園│
│    │」旁人行道，藉口其友人與癸○○發生車禍糾紛，遂攔住癸○○，並出言伊│
│    │是黑道，在經營賭場，外面有很多人在找癸○○等語，使癸○○心生畏懼，│
│    │以此方式恐嚇癸○○交出第一銀行金融卡（帳號00000000000號│
│    │）及說出該卡之提款密碼，且於九十六年五月十八日下午六時四十九分，持│
│    │上開金融卡至臺南市○○路一六二號郵局自動提款機提款盜領該帳戶內六千│
│    │元得手。                                                          │
│    ├─────────────────────────────────┤
│    │刑法第三百四十六條第一項恐嚇取財罪、第三百三十九條之二意圖為自己不│
│    │法之所有，以不正方法由自動付款設備取得他人之物罪。                │
│    ├─────────────────────────────────┤
│    │甲○○意圖為自己不法之所有，以恐嚇使人將本人之物交付，累犯，處有期│
│    │徒刑捌月；又意圖為自己不法之所有，以不正方由自動付款設備取得他人之│
│    │物，累犯，處有期徒刑肆月。                                        │
├──┼─────────────────────────────────┤
│七  │甲○○於九十六年五月二十一日下午五時三十分許，在臺南市○區○○路「│
│    │臺南公園」旁人行道，藉口其友人妻子與己○○發生車禍糾紛，遂攔住房仲│
│    │彬，並出言伊是黑道，在經營賭場，外面有很多人在找己○○等語，使房仲│
│    │彬心生畏懼，以此方式恐嚇己○○交出建華銀行金融卡（帳號０三六００四│
│    │00000000號）及說出該卡之提款密碼，且於九十六年五月二十一日│
│    │下午六時五分許，持上開金融卡至臺南市○○路一六二號郵局自動提款機提│
│    │款盜領該帳戶內六千元得手。                                        │
│    ├─────────────────────────────────┤
│    │刑法第三百四十六條第一項恐嚇取財罪、第三百三十九條之二意圖為自己不│
│    │法之所有，以不正方法由自動付款設備取得他人之物罪。                │
│    ├─────────────────────────────────┤
│    │甲○○意圖為自己不法之所有，以恐嚇使人將本人之物交付，累犯，處有期│
│    │徒刑捌月；又意圖為自己不法之所有，以不正方由自動付款設備取得他人之│
│    │物，累犯，處有期徒刑肆月。                                        │
├──┼─────────────────────────────────┤
│八  │甲○○於九十六年六月十九日下午四時三十分許，在臺南市○區○○路「臺│
│    │南公園」旁人行道，藉口其友人妻子與庚○○發生車禍糾紛，遂攔住庚○○│
│    │，並出言伊是黑道，在經營賭場，外面有很多人在找庚○○等語，使庚○○│
│    │心生畏懼，以此方式恐嚇庚○○交出郵局金融卡（帳號000000000│
│    │七一三九六號）及說出該卡之提款密碼，且於九十六年六月十九日下午四時│
│    │四十六至五十分許，持上開金融卡至臺南市○○路一六二號郵局自動提款機│
│    │提款，共盜領該帳戶內二萬七千元得手。                              │
│    ├─────────────────────────────────┤
│    │刑法第三百四十六條第一項恐嚇取財罪、第三百三十九條之二意圖為自己不│
│    │法之所有，以不正方法由自動付款設備取得他人之物罪。                │
│    ├─────────────────────────────────┤
│    │甲○○意圖為自己不法之所有，以恐嚇使人將本人之物交付，累犯，處有期│
│    │徒刑捌月；又意圖為自己不法之所有，以不正方由自動付款設備取得他人之│
│    │物，累犯，處有期徒刑肆月。                                        │
├──┼─────────────────────────────────┤
│九  │甲○○於九十六年六月二十四日下午六時十五分許，在臺南市○區○○路「│
│    │臺南公園」旁人行道，藉口其友人妻子與丁○○發生車禍糾紛，遂攔住王朝│
│    │義，並出言伊是黑道，在經營賭場，外面有很多人在找丁○○等語，使王朝│
│    │義心生畏懼，以此方式恐嚇丁○○交出身分證件及金融卡三張予甲○○，嗣│
│    │因丁○○藉機將上開證件及金融卡取回後，趁隙逃離現場，而未得逞。    │
│    ├─────────────────────────────────┤
│    │刑法第三百四十六條第三項、第一項恐嚇取財未遂罪。                  │
│    ├─────────────────────────────────┤
│    │甲○○意圖為自己不法之所有，以恐嚇使人將本人之物交付，未遂，累犯，│
│    │處有期徒刑肆月。                                                  │
├──┼─────────────────────────────────┤
│十  │甲○○於九十六年六月二十八日下午六時二十分許，在臺南市○區○○○路│
│    │「臺南公園」旁人行道，藉口其友人與壬○○發生車禍糾紛，遂攔住壬○○│
│    │並出言伊是黑道，在經營賭場，外面有很多人在找壬○○等語，使壬○○心│
│    │生畏懼，以此方式恐嚇壬○○交出土地銀行金融卡（帳號00000000│
│    │五八五七號）及說出該卡之提款密碼，適為附近巡邏員警發覺而未得逞。  │
│    ├─────────────────────────────────┤
│    │刑法第三百四十六條第三項、第一項恐嚇取財未遂罪。                  │
│    ├─────────────────────────────────┤
│    │甲○○意圖為自己不法之所有，以恐嚇使人將本人之物交付，未遂，累犯，│
│    │處有期徒刑肆月。                                                  │
└──┴─────────────────────────────────┘
附錄本案論罪科刑法條全文 :
刑法第三百四十六條第一項
意圖為自己或第三人不法之所有，以恐嚇使人將本人或第三人之
物交付者，處六月以上五年以下有期徒刑，得併科一千元以下罰
金。
刑法第三百三十九條之二
意圖為自己或第三人不法之所有，以不正方法由自動付款設備取
得他人之物者，處三年以下有期徒刑、拘役或一萬元以下罰金。
以前項方法得財產上不法之利益或使第三人得之者，亦同。


司法院資訊處製作；財團法人民間司法改革基金會備份。
